【裁判字號】    98,消債抗,36
【裁判日期】    980213
【裁判案由】    更生事件
【裁判全文】
臺灣臺北地方法院民事裁定            98年度消債抗字第36號
抗  告  人  甲○○
上列抗告人因消費者債務清理條例事件聲請更生，對於中華民國
97年12月29日本院97年度消債更字第1099號裁定提起抗告，本院
裁定如下：
    主  文
抗告駁回。
抗告程序費用新臺幣壹仟元由抗告人負擔。
    理  由
一、本件抗告意旨略以：
(一)抗告人與最大債權銀行國泰世華銀行協商時，該銀行所提出
    之還款方案為120期，利率已不復記憶，但是每月約仍須清
    償新臺幣（下同）7,607元，而且因為抗告人另有積欠非金
    融機構之萬榮行銷顧問股份有限公司（下稱萬榮公司），而
    萬榮公司非屬金融機構，故國泰世華銀行之還款方案未將積
    欠萬榮公司之債務金額計入，且萬榮公司不同意抗告人分期
    繳納。抗告人每月薪資收入僅約為28,000元，並且有二子需
    要扶養，所以若償還前述每月之還款金額後實無從維持基本
    生活，故無法同意國泰世華銀行之協商還款方案。
(二)另抗告人曾於民國（下同）94年間向台北富邦商業銀行申請
    信用貸款500,000元，分三年償還，每月均繳納「放款本息
    」約8,000元，此放款本息非指清償房貸，而是償還自己的
    信用貸款，且該筆借款業於97年3月全部清償完畢，是以原
    裁定未就此調查或命抗告人說明，即逕認為該筆「放款本息
    」係抗告人代他人清償房貸，實欠妥當。
(三)對於原裁定認定「放款本息」是抗告人代他人清償房貸之情
    事，容有誤會，且因每月收入於扣除每月之生活必要費用後
    ，業已無力負擔最大債權銀行國泰世華銀行及萬榮公司所提
    出之方案，確有不能清償債務之情事，狀請鈞院廢棄原裁定
    等語。
二、經查：
(一)按，債務人對於金融機構因消費借貸、自用住宅借款、信用
    卡或現金卡契約而負債務，在聲請更生或清算前，應提出債
    權人清冊，以書面向最大債權金融機構請求協商債務清償方
    案並表明共同協商之意旨，消費者債務清理條例（下稱本條
    例）第151條第1項定有明文。債務人與金融機構協商成立者
    ，不得聲請更生或清算，但因不可歸責於己之事由，致履行
    顯有重大困難者，不在此限。本條例第151條第5項、第6項
    分別定有明文。惟本件抗告人雖未與最大債權銀行達成債務
    之協商，仍應有「不能清償債務或有不能清償之虞者」，始
    得依本條例所定更生或清算程序，清理其債務，本條例第3
    條定有明文，合先述明。
(二)次按，抗告人爭執原裁定：「聲請人並未說明國泰世華銀行
    所提出之還款方案內容為何，聲請人又為何無法接受國泰世
    華銀行所提出之還款方案，並聲請人自己可負擔之還款方案
    為何，僅略稱其無法接受也無力負擔國泰世華銀行提出之還
    款方案，自難認聲請人不能清償債務。」，其認為與最大債
    權銀行國泰世華銀行協商時，因尚積欠非金融機構之萬榮公
    司債務，且該公司非屬於金融機構，故國泰世華銀行之還款
    方案未將積欠萬榮公司之金額計入，萬榮公司不同意抗告人
    分期繳納。抗告人每月收入僅約為28,000元，並有二子需抗
    告人扶養，所以扣除前述還款金額後實無從維持基本生活，
    故無法同意該協商方案，原裁定容有誤會等語。惟審究抗告
    人陳明之事實，經本院計算後其月平均薪資收入應為30,799
    元，高於其所主張之月平均薪資收入28,000元，縱使據其主
    張而為計算，並加計已申請之低收入補助，每月合計應有
    44,439元可資運用，扣除必要之每月家庭生活費34,910元（
    已包含保險費用）後仍有剩餘，應有清償之能力，是否該當
    有「不能清償債務或有不能清償之虞者」之要件已非無疑。
    再者，抗告人每月保險費用之支出為4,577元，應否列為每
    月家庭生活費亦有疑義，即使將之列入每月家庭生活費，亦
    有相當剩餘，職是之故，抗告人應有清償每月協商債務之能
    力，自不待言。
(三)末按，原裁定以：「惟聲請人提出之臺北富邦商業銀行存摺
    明細，從94年間起至97年間，聲請人每月均繳納『放款本息
    』約8千多元，而由聲請人上開債權人清冊之記載，聲請人
    並無房貸債務，顯見該筆『放款本息』應係聲請人代他人繳
    納，則聲請人尚有能力於維持其生活之外，代他人清償房貸
    金額，堪認聲請人應無不能清償債務之情事。」抗告人爭執
    原裁定「放款本息」之發生原因，認為該放款本息之發生原
    因係向台北富邦商業銀行申請信用貸款500,000元（94年間
    ），約定分三年償還，每月均繳納「放款本息」，故此放款
    本息非指清償房貸，而係償還信用貸款，且該筆借款業於97
    年3月全部清償完畢，是以原裁定未就此調查或命抗告人說
    明，即逕認為該筆「放款本息」係抗告人代他人清償房貸，
    實欠妥當，容有誤會等語。惟審究台北富邦存褶中，所謂放
    款本息縱使依抗告人之主張，係償還自己之信用貸款，而非
    代他人清償房貸，仍屬每月收入大於每月支出，足資清償一
    定金額之協商債務，故本院就此事實之認定採抗告人之主張
    ，亦不影響原審裁定所推論之結果，其主張廢棄另為裁定，
    尚難謂為有理由。
三、綜上所述，揆諸前揭說明，抗告人所主張者，並無新事實及
    新證據之提出，自應駁回其抗告之聲請。從而，原審裁定駁
    回抗告人更生之聲請，核無違誤，抗告意旨指摘原裁定不當
    ，求予廢棄另為裁定，為無理由，應予駁回。
四、結論：本件抗告為無理由，依消費者債務清理條例第15條，
    民事訴訟法第495條之1第1項、第449條第1項、第95條、第
    78條，裁定如主文。
中    華    民    國    98    年    2    月    13    日
              民事第四庭    審判長法  官   周祖民
                                  法  官   鄧德倩
                                  法  官   張瑜鳳
上為正本係照原本作成。
本件不得再抗告。
中    華    民    國    98    年    2    月    13    日
                                  書記官   羅元秀


司法院資訊處製作；財團法人民間司法改革基金會備份。
